【裁判字號】    88,上易,164
【裁判日期】    900723
【裁判案由】    損害賠償
【裁判全文】
台灣高等法院民事判決  八十八年度上易字第一六四號
    上  訴  人  袋王紙業股份有限公司
    法定代理人  張振國
    法定代理人  蔡陳彩鳳
右當事人間損害賠償事件，上訴人對於中華民國八十八年七月二十三日臺灣板橋地方
法院八十七年度訴字第一二四八號第一審判決提起上訴，本院判決如左：
    主    文
上訴駁回。
第二審訴訟費用由上訴人負擔。
    事    實
甲、上訴人方面：
壹、聲明：
一、本訴部份：(一)原判決廢棄。(二)被上訴人應給付上訴人新臺幣（下同）五十三萬四
    千四百六十五元，及自起訴狀繕本送達被上訴人之翌日起至清償日止按年息百分
    之五計算之利息。(三)上訴人願供擔保，請准宣告假執行。
二、反訴部份：(一)原判決廢棄。(二)被上訴人在第一審之訴暨假執行之聲請均予駁回。
    (三)如受不利判決，上訴人願供擔保請准宣告免為假執行。
貳、陳述：除與原判決記載相同者茲引用外，補稱：
一、本訴部份：
  (一)上訴人於委印十萬五千只紙張之初即要求被上訴人不可有橫向條紋。
  (二)所謂「看色樣」係指定作人確定承攬人所印之「色澤」、「圖案」及「字樣」是
    否與定作人指定者相同之過程，惟本件瑕疵係因印刷不當所造成，此與看色樣無
    關，上訴人不能主張是依上訴人之指示而求免責。
  (三)被上訴人係專業印刷廠，有能力避免發生橫向條紋，惟因被上訴人通宵加班印製
    ，印刷師傅精神不濟致產生瑕疵。如被上訴人善盡監督指揮員工之責，或小心操
    作印刷機器，即不生橫向條紋。
  (四)本件紙袋是訴外人安麗日用品股份有限公司（下稱安麗公司）用以販賣產品及塑
    造形象，其橫向刷紋外觀缺陷會減低消費者之購買欲望，損害安麗公司之形象，
    故足以影響紙袋之通常效用。
  (五)本案瑕疵發現期間應優先適用民法承攬規定，無準用買賣乙節規定。退步言，容
    有準用之餘地，系爭瑕疵亦屬依通常之檢查不能發見者。
  (六)被上訴人完成工作不具約定之品質，該橫向條紋又為一般印刷不應出現，屬不適
    於通常或約定使用之瑕疵，並足以影響紙袋價值，上訴人自得依民法第四百九十
    五條及民法第二百二十七條規定請求損害賠償。
  (七)上訴人因系爭印刷品瑕疵所受損害：
    １交付予被上訴人印製之二百十四令紙張費用共新台幣（下同）三十二萬五千八
      百十五元。
    ２三萬只紙袋之後續加工部份計十三萬八千三百五十四元。
    ３因被上訴人印刷瑕疵致上訴人重印紙袋所受之損害為四十七萬六千三百五十二
      元。
    總計上訴人所受損害為九十四萬零五百二十一元，扣除開刀模費用一千八百九十
    元、重新打樣製版費用七千一百四十元不為主張外，上訴人亦僅請求其中五十三
    萬四千四百六十五元。
二、反訴部份：
    被上訴人所完成之工作不具備兩造約定之品質，上訴人自可解除契約而無需給付
    報酬。
、證據：除援用第一審所提證據外，補提請款單、銷貨單、進貨單、收據等影本各
    乙件、明細表、對帳單等影本各二件、估價單影本三件、發票影本十件為證，並
    聲請訊問證人王昌琳及石旭升。
乙、被上訴人方面：
壹、聲明：(一)上訴人就本訴及反訴部份之上訴均駁回。(二)本訴部份如受不利之判決，
    被上訴人願供擔保，請准宣告免為假執行。
貳、陳述：除與原判決記載相同者茲引用外，補稱：
  (一)上訴人從未告知安麗公司訂購大型購物袋時，要求不能有橫向條紋出現，兩造亦
    無約定紙袋不能有橫紋。
  (二)依一般印刷慣例，印刷廠承印印件時，必先委請委印者前來查看紙張、色樣等相
    關事項，並經確認無誤後始進行印刷作業，委印完工後，倘委印者對印件成品品
    質、數量有爭議時，應即提出以為改善或補救，但若因成品有所瑕疵且於提貨時
    未即告知而繼續完成後續加工步驟，則委印者即不得以前述理由主張瑕疵，此為
    印刷界之慣例，故本件縱無民法第三百五十六條規定之準用，然民法承攬乙節既
    未就瑕疵檢查通知有所規定，即得以前揭印刷界慣例為據。上訴人係於八十七年
    四月二十三日至被上訴人處看色樣，而被上訴人是先印妥一小部分，由上訴人指
    派之上光廠前來載貨，至全部印妥完工歷時至少兩天半至三天，是以上訴人所稱
    隔日即趕工完成似有誤認，且自看色起至上訴人通知瑕疵退貨至少已隔八、九日
    。
  (三)兩造訂約之初，上訴人即指定印刷完成後直接交予威力公司，以代清償，則倘上
    訴人怠於檢查或通知威力公司需盡檢查、告知義務，抑或威力公司怠於通知上訴
    人紙張已送到，均屬可歸責於上訴人之事由。
  (四)上訴人將本件紙袋交由被上訴人承印時，兩造約定之印刷費僅四萬餘元，惟上訴
    人交由第三人承印時，其印刷費竟高達十一萬三千四百元，顯非重因印製紙袋交
    付安麗公司「通常」會支出之費用，自亦非系爭瑕疵「通常」會產生之損害。
  (五)退步言，因上訴人另積欠被上訴人如下之印刷費用：八十七年四月十三日委印「
    安麗Whu-3121YW」之印刷費用七千七百元，八十七年四月十三日委印「000525
    悅迪內治」之印刷費用一萬二千六百元，八十七年四月十八日委印「000525悅迪
    內治」之印刷費用二千八百元，八十七年四月十八日委印「000525悅迪封治」之
    印刷費用二千四百五千元，八十七年四月十三日委印「安麗000527中袋」之印刷
    費用八千元，八十七年四月二十三日委印「安麗000529綠中袋」之印刷費用四萬
    七千二百五十元。上揭六項工作均已承印且已交付，費用共計八萬零八百元，惟
    上訴人並未支付費用，則被上訴人即得以該八萬零八百元印刷費用與被上訴所主
    張之損害主張抵銷之。
、證據：除援用第一審所提證據外，並聲請訊問證人徐維宏、蔡佳紋、蔡欣成。
    理    由
一、本訴部分
  (一)本件上訴人起訴主張：因訴外人安麗公司向其訂購紙袋十萬五千只，其乃備妥紙
    張交由被上訴人承攬印刷部分之工作，不料被上訴人印出之圖樣竟出現橫紋瑕疵
    ，安麗公司拒絕受領該批紙袋，上訴人只得另製一批紙袋交付，連工帶料總計損
    失九十餘萬元，爰依民法第四百九十五條及第二百二十七條規定起訴請求賠償其
    中五十三萬四千四百六十五元及法定遲延利息等語。被上訴人則抗辯：上訴人之
    負責人於試印時，曾當場看色確認同意後才啟印，全數印妥後，再由上訴人親自
    派上光廠前來載貨，續行加工處理，全是依上訴人之指示印刷，成品並無瑕疵等
    語。
  (二)上訴人主張安麗公司向其購買紙袋十萬五千只，其再將紙袋印刷工程部分全交由
    被上訴人承攬完工，其中三萬只更已製成紙袋，卻因印刷圖樣出現橫紋，該批貨
    物遭安麗公司拒收等情，固據提出安麗公司訂購單、退貨單及圖樣有橫紋之紙張
    各一件為證，被上訴人就其承攬印刷該批紙品亦不爭執，惟否認該橫紋構成瑕疵
    ，辯稱是依上訴人指示印製，所以本件爭點厥為被上訴人完成之承攬工作是否有
    瑕疵？即該圖樣出現橫紋是否即不具備兩造約定之品質？
  (三)民事訴訟如係由原告主張權利者，應先由原告負舉證之責，若原告先不能舉證，
    以證實自己主張之事實為真實，則被告就其抗辯事實即令不能舉證，或其所舉證
    據尚有疵累，亦應駁回原告之請求，此有最高法院十七年上字第九一七號判例可
    資參照。本件被上訴人既否認工作有瑕疵，辯稱是依上訴人指示而為，上訴人自
    應就被上訴人提出之給付出現瑕疵負舉證責任，始得請求損害賠償。
  (四)查上訴人雖主張因安麗公司要求紙袋印刷不能有橫紋，故其亦要求被上訴人不可
    以有橫紋出現，然為上訴人否認，經查上訴人固因紙袋出現橫紋，遭安麗公司退
    貨，惟上訴人與安麗公司之約定究竟如何，對於被上訴人並無拘束效力，被上訴
    人亦無從得知，縱上訴人與安麗公司間有不得出現橫紋之約定，仍不得因此即認
    兩造間亦有相同約定，何況依證人即安麗公司職員王昌琳證稱：當初看色樣時，
    並未發生橫紋，所以並未提及紙袋不能有橫紋出現，第一批七千個，品質是好的
    ，所以再下訂單約十萬個，因尺寸不同，要求再看色樣，第二次看色樣時，有橫
    紋，我們就拒收，上訴人表示已印製一部分等語，顯見上訴人與安麗公司間先前
    一筆無瑕疵問題之七千只紙袋交易，是以具體色樣為交貨標準，並無為特定品質
    之約定，而本次交易，則是印刷完成後，安麗公司才提及不得有橫紋，故難認上
    訴人曾因安麗公司之特別要求，轉而對被上訴人作相同指示。同理，上訴人主張
    原是委請訴外人三暉印刷廠承印，因出現橫向條紋，才另覓被上訴人承印，因此
    聲請訊問證人即三暉印刷廠負責人石旭升，惟上訴人與其他印刷廠間往來情形，
    並不足以證明兩造間實際約定事項，自無訊問之必要。
  (五)其次，上訴人於原審自認是安麗公司要求看二、三個貨樣，結果發現瑕疵，拒絕
    驗收貨品一節，衡情，紙袋印刷成效一望可知，被上訴人拿到貨樣時應會先行檢
    視紙袋是否符合其需求，倘被上訴人果有要求上訴人印刷時不得出現橫紋，雙方
    看色確認之樣本亦無橫紋，當是立可查覺，豈會待安麗公司告知，始悉貨品印刷
    有橫紋瑕疵。則上訴人就其曾指示被上訴人印刷不得出現橫紋，既未能舉證以實
    其說，不足認為兩造曾有如此約定。
  (六)上訴人所提印刷有橫紋之紙張，經原法院囑託台北市印刷商業同業公會鑑定結果
    ，固認「一、委請鑑定之紙袋，其印刷後橫向條紋之產生，係因人為疏失、操作
    不當或印刷機裝設時調校不確實所致滾輪壓力不平均所造成。二、所生橫向條紋
    ，因原稿為四色混成，故再印時會造成錯網之情況發生，致無法再印以為補救」
    ，此有台北市印刷商業同業公會八十八年一月八日北市印雄（88）字第０００一
    號函在卷可稽。然據證人即該公會總幹事徐維宏於原審證稱：物品是否有瑕疵是
    要客戶的要求等語，復於本院證稱：是否看色時沒有橫紋，印刷出的成品才有橫
    紋，須依當時看色的樣品作比對才可判斷等語。關於本件工作曾經兩造看色確認
    程序，為其雙方所不爭執，而對於看色的樣品，被上訴人於本審主張是其原審即
    提出，背面貼有編號００九四八五工單之色樣，上訴人則以樣品曾經上訴人法定
    代理人及承印師傅簽名確認為由，否認被上訴人所提者即為當時看色之樣品，惟
    依承印師傅蔡欣成證實當時看色的樣本即貼編號００九四八五工單之證物，倘貼
    有工單之證物果為看色樣本，據證人徐維宏則證稱被上訴人所主張的樣品與上訴
    人所主張的瑕疵品仍是在可容許瑕疵範圍內，退步言，縱認該證物並非當時確認
    之樣本，然上訴人對於當時看色樣品究為如何，是否印製後成品果真與看色時樣
    品存有無法容許之瑕疵，卻未盡舉證責任，自不能單憑公會未經比對原樣本之鑑
    定結果，即遽認橫紋屬於被上訴人印刷過程中出現之瑕疵。
  (七)上訴人既無法舉證證明該橫紋為當時確定色樣後才出現，則其主張被上訴人應負
    瑕疵給付之損害賠償責任，尚屬無據。
二、反訴部分：
    被上訴人於原審反訴主張上訴人尚欠其本件印刷費四萬七千二百五十元之事實，
    業據提出估價單一紙為證，並為被上訴人所不爭執，堪認為真實，上訴人雖抗辯
    兩造承攬契約已因物之瑕疵而解除，上訴人不須再給付承攬報酬，惟上訴人既不
    能證明工作具有瑕疵，自無契約解除之原因，不生解除契約之效力，則上訴人依
    約仍負有給付報酬之義務，從而，被上訴人本於承攬之法律關係，請求上訴人給
    付前開款項，及自反訴起訴狀繕本送達之翌日即八十七年九月十二日起至清償日
    止，按年息百分之五計算之利息，即無不合，應予准許。
三、綜上所述，上訴人本於民法第四百九十五條承攬契約瑕疵責任及第二百二十七條
    不完全給付之法律關係，請求被上訴人應賠償五十三萬四千四百六十五元及自起
    訴狀繕本送達翌日起至清償日止，按年息百分之五計算之利息，於法無據，應予
    駁回。其假執行之聲請亦失所附麗，應併予駁回；其併請求駁回被上訴人在第一
    審之反訴及其假執行之聲請，亦無理由，不應准許。原審為上訴人本訴及反訴敗
    訴之判決，並駁回其本訴假執行之聲請，核無不合（本訴部分理由雖有不同，結
    論並無二致）。上訴意旨指摘原判決不當，求予廢棄改判，為無理由，應予駁回
    。
四、本件事證已臻明確，兩造其餘之攻擊防禦方法及所提證據，經審酌與判決結果不
    生影響，不再一一論述，併此敘明。
五、結論，本件上訴為無理由，依民事訴訟法第四百四十九條第二項第一項、第七十
    八條，判決如主文。
中      華      民      國     九十    年      七      月    二十三     日
                               民事第七庭
                                   審判長法  官  張  耀  彩
                                         法  官  梁  玉  芬
                                         法  官  陳  玉  完
右正本係照原本作成。
不得上訴。
中      華      民      國     九十    年      七      月    二十四     日
                                         書記官  徐  惠  莉


司法院資訊處製作；財團法人民間司法改革基金會備份。
